【裁判字號】    99,消債抗,113
【裁判日期】    990827
【裁判案由】    聲請免責
【裁判全文】
臺灣板橋地方法院民事裁定           99年度消債抗字第113號
抗  告  人  甲○（臺灣）商業銀行股份有限公司
即  債權人
法定代理人  丙○○
相  對  人  乙○○
上列當事人因消費者債務清理條例聲請免責事件，抗告人對於中
華民國99年7 月12日本院99年度消債聲字第87號裁定不服，提起
抗告，本院裁定如下：
    主    文
抗告駁回。
抗告程序費用由抗告人負擔。
    理    由
一、抗告意旨略以：債務人民國82年間以當時鑑價金額新臺幣（
    下同）240 萬5600元之房屋，於82年12月29日向抗告人辦理
    房屋抵押借款130 萬元，抗告人僅以鑑定金額5 成予以貸放
    ，可謂已盡相當之審核責任，未料債務人於86年間無法正常
    繳納本息，致抗告人聲請強制執行拍賣受償後，仍有本金72
    萬6840元之不足額；而參其消費內容，97年6 月6 日仍有旅
    遊之非生活必要之消費，債務人當時尚在臺灣汽車客運股份
    有限公司任職，應有能力控管收入及支出，然伊在前期帳款
    未付訖之情形下，仍不斷累積消費，增加無法承擔之債務，
    又債務人大陸籍之配偶是否無法以依親居留或長期居留方式
    ，在臺灣地區工作，不無疑問，是以債務人以浪費、投機等
    不誠實行為致加重本身債務負擔，生損害債權人之權益，實
    與消費者債務清理條例之立法目的相悖，自不得予以免責。
    為此，求為廢棄原裁定等語。
二、按法院為終止或終結清算程序之裁定確定後，除別有規定外
    ，應以裁定免除債務人之債務，消費者債務清理條例第132
    條定有明文。而當債務人具備同法第133 條及134 條規定之
    事由，即法院裁定開始清算程序後，債務人有薪資、執行業
    務所得或其他固定收入，而普通債權人之分配總額低於債務
    人聲請清算前二年間，可處分所得扣除自己及依法應受其扶
    養者所必要生活費用之數額者，法院應不免責之裁定。但債
    務人證明經普通債權人全體同意者不在此限；債務人有下列
    各款情形之一者，法院應為不免責之裁定，但債務人證明經
    普通債權人全體同意者，不在此限：一、於七年內曾依破產
    法或本條例規定受免責；二、隱匿、毀損應屬清算財團之財
    產，或為其他不利於債權人之處分；三、捏造債務或承認不
    真實之債務；四、因浪費、賭博或其他投機行為，致財產顯
    然減少或負擔過重之債務，而生開始清算之原因；五、於清
    算聲請前一年內，已有清算之原因，而隱瞞其事實，使他人
    與之為交易致生損害；六、明知已有清算原因之事實，非基
    於本人之義務，而以特別利於債權人中之一人或數人為目的
    ，提供擔保或消滅債務；七、隱匿、毀棄、偽造或變造帳簿
    或其他會計文件之全部或一部，致其財產之狀況不真確；八
    、故意於財產及收入狀況說明書為不實之記載，或有其他故
    意違反本條例所定義務之行為，債務人即應不予免責。
三、查抗告人據債務人本負有房屋貸款72萬6840元仍未清償，猶
    增加非屬維持生活所需之旅遊開銷，係屬浪費、投機等不誠
    實行為，認應為不免責裁定云云，而查債務人69年1 月22日
    起至85年12月31日止，任職於台灣汽車客運股份有限公司，
    最近5 年內之投保薪資數額為2 萬2800元至3 萬6300元不等
    ，86年起中斷投保薪資紀錄直至89年5 月22日始恢復勞工投
    保紀錄，有勞工保險被保險人投保資料表可參（詳消債更卷
    第20頁），債務人未投保勞工保險之空窗期間，核與債務人
    無法正常繳交房貸利息之期間相符，是以債務人縱仍有72萬
    6840元之房屋貸款尚未清償，倘其並無工作收入或收入不足
    以負擔房屋貸款而未清償，非即可認為奢侈浪費，再抗告人
    徒憑乙筆97年6 月6 日天王旅行社有限公司之消費1 萬3900
    元，遽認債務人有浪費、投機等不應免責之事由，殊顯率斷
    、失之衡平之理；再參酌債務人利用其他債權人信用卡之消
    費明細，債務人固曾消費三溫暖、餐飲店、茶莊、KTV 、旅
    社等（詳消債聲卷第19-33 頁），然該消費時間均在85、86
    年間，屬債務人仍有固定工作收入、債務累積之前，是其茍
    於能力所能負荷之狀態下，花用所賺取之收入，亦難認有奢
    侈浪費之情節。準此，原審以債務人積欠債務之消費內容、
    原因，認債務人並無消費者債務清理條例所定應不免責之事
    由，裁定應予免責，核無違誤，本件抗告為無理由，應予駁
    回。
四、據上論結，本件抗告為無理由，依消費者債務清理條例第15
    條，民事訴訟法第495 條之1 第1 項、第449 條第1 項、第
    95條、第78條，裁定如主文。
中    華    民    國    99    年    8     月    27    日
                  民事第三庭  審判長  朱耀平
                              法  官  徐玉玲
                              法  官  何君豪
上為正本係照原本作成
本件不得抗告
中    華    民    國    99    年    8     月    30    日
                              書記官  羅麗娟

司法院資訊處製作；財團法人民間司法改革基金會備份。
